臺灣臺北地方法院簡易民事判決
111年度北簡字第2356號
原      告  劉佩璇
訴訟代理人  李惠暄律師（法扶律師）
複  代理人  王世品
被      告  潘琦筠

訴訟代理人  黃政堯
上列當事人間請求損害賠償事件，經本院刑事庭裁定移送前來（
110年度審交簡附民字第42號），本院於民國111年4月22日言詞
辯論終結，判決如下：
    主      文
被告應給付原告新臺幣陸拾萬肆仟元，及自民國一百一十年十月
十三日起至清償日止，按年息百分之五計算之利息。
訴訟費用由被告負擔。
本判決得假執行。但被告如以新臺幣陸拾萬肆仟元為原告預供擔
保，得免為假執行。
    事實及理由
一、原告主張：被告於民國109年8月11日晚間7時3分許，駕駛車
    牌號碼000-0000號自用小客車，將該車輛停駛在臺北市○○區
    ○○街00號對面，其欲下車開啟車門時，本應注意汽車停車開
    啟車門時，應注意其他車輛，並讓其先行，而依當時情形，
    客觀上並無不能注意之情事，竟疏未注意而貿然開啟駕駛座
    車門，適原告騎乘腳踏自行車途經該處，閃避不及而撞及上
    開車輛之駕駛座車門，原告因而受有頭部外傷併頭皮挫傷、
    顱骨骨折、硬膜外出血、蛛腦膜下腔出血、腦震盪後症候群
    、複視等傷害（下稱系爭傷害），原告已支出修車費新臺幣
    （下同）2,000元、醫療費26,238元、營養品203,894元、看
    護費268,800元、交通費5,670元、不能工作損失88,853元、
    精神慰撫金600,000元，爰依民法第184條第1項前段、第193
    條第1項、第195條第1項規定，起訴請求被告賠償等語。並
    聲明：被告應給付原告604,000元，及自起訴狀繕本送達翌
    日起至清償日止，按年息5%計算之利息。
二、被告則以：110年9月28日馬偕紀念醫院診斷證明書所載「腰
    椎第五節關節面斷裂」部分，難認係本件車禍事故所造成之
    傷害；修車費係財物損失，非屬刑事附帶民事求償部分，該
    請求應不予准許；醫療費用支出部分，因原告僅提出馬偕紀
    念醫院診斷證明書，應只計入神經外科及復健等部分，計23
    ,056元；原告所提之營養品部分，屬保健食品範疇，非為必
    須之營養品；原告實際需看護日期應為102日，其看護費用
    應為212,500元；原告僅提供馬偕紀念醫院神經外科就醫證
    明，其他交通費用即無必要性，扣除後交通費用計3,570元
    ；對於原告工作損失部分，則不爭執；精神慰撫金部分，依
    原告所受系爭傷害，應以120,000元為已足；另被告於刑事
    告訴時，已先以180,000元做為刑事部分和解，此金額應列
    為和解金之一部分等語，做為答辯。並聲明：原告之訴駁回
    。
三、得心證之理由：　　
  ㈠被告於109年8月11日晚間7時3分許，駕駛車牌號碼000-0000
    號自用小客車，將該車輛停駛在臺北市○○區○○街00號對面，
    其欲下車開啟車門時，本應注意汽車停車開啟車門時，應注
    意其他車輛，並讓其先行，而依當時情形，客觀上並無不能
    注意之情事，竟疏未注意而貿然開啟駕駛座車門，適原告騎
    乘腳踏自行車途經該處，閃避不及而撞及上開車輛之駕駛座
    車門，原告因而受有系爭傷害等情，有本院110年度審交簡
    字第262號刑事簡易判決、臺灣臺北地方檢察署110年度偵字
    第18399、19497號檢察官起訴書在卷可稽（見本院卷第11頁
    至第16頁），兩造對此均不爭執（見本院卷第54頁），可信
    為真正。
  ㈡按因故意或過失，不法侵害他人權利者，負損害賠償責任；
    不法侵害他人身體或健康者，對於被害人因此喪失或減少勞
    動能力，或增加生活上之需要時，應負損害賠償責任；不法
    侵害他人之身體、健康、名譽、自由、信用、隱私、貞操，
    或不法侵害其他人格法益而情節重大者，被害人雖非財產上
    之損害，亦得請求賠償相當之金額，民法第184條第1項前段
    、第193條第1項、第195條第1項前段分別定有明文。損害賠
    償之債，以有損害之發生及有責任原因之事實，並二者之間
    ，有相當因果關係為成立要件。所謂相當因果關係，係指依
    經驗法則，綜合行為當時所存在之一切事實，為客觀之事後
    審查，認為在一般情形上，有此環境，有此行為之同一條件
    ，均發生同一之結果者，則該條件即為發生結果之相當條件
    ，行為與結果即有相當之因果關係；反之，若在一般情形上
    ，有此同一條件存在，而依客觀之審查，認為不必皆發生此
    結果者，則該條件與結果並不相當，不過為偶然之事實而已
    ，其行為與結果間即無相當因果關係（最高法院110年度台
    上字第1412號、第61號、109年度台上字第2605號判決意旨
    參照）。主張侵權行為損害賠償請求權之人，對於侵權行為
    之成立要件應負舉證責任（最高法院110年度台上字第2968
    號、106年度台上字第1738號判決意旨參照）。
　㈢原告請求修車費用2,000元部分：
　　原告主張其腳踏自行車修車費為2,000元，並提出收據1紙為
    憑（見110年度審交簡附民字第42號卷第17頁），被告對此
    不爭執（見本院卷第84頁至第85頁），惟辯稱：修車費係財
    物損失，非屬刑事附帶民事求償部分，該請求應不予准許云
    云（見本院卷第75頁）。按刑事附帶民事訴訟，經刑事庭依
    刑事訴訟法第504條第1項規定裁定移送於同院民事庭後，民
    事庭如認其不符同法第487條第1項規定之要件時，應許原告
    得繳納裁判費，以補正起訴程式之欠缺，最高法院民事大法
    庭已以108年度台抗大字第953號裁定就是類案件之法律爭議
    ，作出統一見解（最高法院110年度台抗字第1220號、109年
    度台抗字第816號民事裁定意旨參照）。而原告就其前揭請
    求被告給付修車費2,000元部分，業已依法繳納第一審裁判
    費1,000元，亦有本院自行收納款項收據存卷可佐（見本院
    卷第5頁）。又當事人對於他造主張之事實，於言詞辯論時
    不爭執者，依民事訴訟法第280條第1項之規定，視同自認；
    此之所謂「不爭執」，係指不陳述真否之意見而言（最高法
    院110年度台上字第1592號判決意旨參照）。準此，被告前
    揭辯詞既未對於原告給付修車費2,000元部分為陳述真否之
    意見，依上開說明，原告請求修車費2,000元，依法即屬有
    據，應予准許。　
　㈣原告請求醫療費用26,238元部分：
　　原告主張其醫療費用支出為26,238元，並提出醫療費用收據
    等為憑（見110年度審交簡附民字第42號卷第19頁至第27頁
    ），被告不爭執（見本院卷第84頁至第85頁），惟辯稱：應
    只計入神經外科及復健等部分，計23,056元等語（見本院卷
    第75頁）。經查，原告係受有頭部外傷併頭皮挫傷、顱骨骨
    折、硬膜外出血、蛛腦膜下腔出血、腦震盪後症候群、複視
    等系爭傷害，被告並不爭執，已如前述。是原告前往馬偕紀
    念醫院一般外科、眼科、內分泌科、腦外科部門，及衛生福
    利部雙和醫院神經外科部門就診，應認與本件事故發生具有
    相當因果關係，核屬有據。至原告前往李義男婦產科、夏凱
    納診所看診，則無證據證明與本件事故發生具有相當因果關
    係，依前開說明，此部分醫療費用之請求，難以憑採。另按
    診斷證明書費雖非屬因侵權行為直接所生之損害，惟係被害
    人為實現損害賠償債權所支出之必要費用，且係因加害人之
    侵權行為所引起，被害人自得請求加害人賠償（最高法院99
    年度台上字第529號、94年度台上字第198號、93年度台上字
    第1159號、臺灣高等法院108年度上字第287號、108年度上
    易字第541號、107年度重上字第525號、105年度上字第1185
    號、105年度訴字第32號判決意旨參照）。查馬偕紀念醫院
    醫事科、衛生福利部雙和醫院收據部分（見110年度審交簡
    附民字第42號卷第22頁、第25頁、第27頁），此係原告為證
    明損害發生及其範圍所必要之費用，應納為損害之一部分，
    得請求被告賠償，是被告前揭辯詞，於法無據，委無可採，
    原告之請求，應予准許。據上，原告請求醫療費用26,238元
    ，於扣除李義男婦產科診所支出300元、250元，及夏凱納診
    所支出372元後之25,316元（計算式：26,238元－300元－250
    元－372元＝25,316元），於法有據，應予准許，逾此範圍之
    請求，則無理由，不應准許。
　㈤原告請求營養品費用203,894元部分：
　　原告請求被告給付營養品費用203,894元部分，固提訂購明
    細2紙總計129,000元為憑（見110年度審交簡附民字第42號
    卷第41頁至第42頁），惟為被告否認，辯稱：原告所提之營
    養品部分，屬保健食品範疇，非為必須之營養品等語（見本
    院卷第77頁）。經查，原告就其請求營養品203,894元部分
    ，雖提出身體損傷及對應營養之參考資料佐參（見110年度
    審交簡附民字第42號卷第41頁至第29頁至第37頁），然未提
    出任何醫囑證明以證其必要性（臺灣高等法院110年度簡易
    字第1號、109年度上易字第187號、108年度上易字第1073號
    判決意旨參照），參諸民事訴訟如原告先不能舉證，以證實
    自己主張之事實為真實，則被告就其抗辯事實即令不能舉證
    ，或其所舉證據尚有疵累，亦應駁回原告之請求（最高法院
    110年度台上字第1096號、109年度台上字第123號、108年度
    台上字第129號判決意旨參照）之旨，原告請求被告給付營
    養品費用203,894元云云，依舉證責任分配原則，於法即屬
    無據，不應准許。　
　㈥原告請求看護費用268,800元部分：
　　依兩造均不爭執之馬偕紀念醫院110年2月24日診斷證明書醫
    師囑言載：「建議休養3個月，出院後3個月需有專人陪同照
    護」，暨109年全臺各地區臺灣籍看護費用行情資料，北部
    地區1天看護費用為2,500元至3,500元（見110年度審交簡附
    民字第42號卷第15頁、第43頁；本院卷第84頁至第85頁），
    審酌前開1天看護費用中間數為3,000元，是原告休養3個月
    之看護費用應為270,000元（計算式：3,000元×30天×3個月＝
    270,000元）。故原告請求被告給付看護費用268,800元，核
    屬有據，應予准許。又原告對於自己主張之事實已盡證明之
    責後，被告對其主張如抗辯為不實，並提出反對之主張者，
    則被告對其反對之主張，應負證明之責，此為舉證責任分擔
    之原則。倘被告對於抗辯並無確實證明方法，僅以空言爭執
    ，應認定其抗辯事實非真正，而為被告不利益之裁判（最高
    法院110年度台上字第1804號判決意旨參照）。被告固辯稱
    ：看護亦可包月，一般包月為50,000元至75,000元，取其中
    位數62,500元計算之，看護費應為212,500元云云（見本院
    卷第77頁），既未舉反證證明之，以實其說，依舉證責任分
    配原則，其前揭辯詞，即無可採。　　
　㈦原告請求交通費用5,670元部分：
　　被告對於原告請求之交通費，並不爭執，惟辯稱：同其醫療
    費用之主張，就原告前往馬偕紀念醫院神經外科以外之就醫
    部分，認為必要性，應予扣除，扣除後之交通費用為3,570
    元等語（見本院卷第77頁）。查原告前往馬偕紀念醫院一般
    外科、眼科、內分泌科、腦外科部門，及衛生福利部雙和醫
    院神經外科部門就診，應認與本件事故發生具有相當因果關
    係，而原告前往李義男婦產科、夏凱納診所看診，則無相當
    因果關係等情，已詳如前述。故原告請求交通費用5,670元
    部分，於扣除李義男婦產科260元、夏凱納診所150元（見11
    0年度審交簡附民字第42號卷第47頁）後之5,260元（計算式
    ：5,670元－260元－150元＝5,260元），於法有據，應予准許
    ，逾此範圍之請求，則無理由，不應准許。
　㈧原告請求不能工作損失88,853元部分：
　　按當事人於訴訟上所為之自認，於辯論主義所行之範圍內有
    拘束當事人及法院之效力，法院應認其自認之事實為真，以
    之為裁判之基礎，在未經自認人合法撤銷其自認前，法院不
    得為與自認之事實相反之認定（最高法院111年度台上字第3
    72號判決意旨參照）。被告對於原告請求不能工作損失88,8
    53元部分，業於111年3月3日具狀陳稱不爭執等語（見本院
    卷第77頁），參諸前開說明，原告之請求即於法核屬有據，
    應予准許。
　㈨原告請求精神慰撫金600,000元部分：　　
    按法院定慰撫金之數額，應斟酌行為人係故意或過失，其加
    害情節，被害人所受名譽損害之痛苦程度，及兩造之身分地
    位、教育程度、經濟狀況等一切情狀定之（最高法院110年
    度台上字第425號、108年度台上字第1073號判決意旨參照）
    。經查，原告起訴主張被告犯前揭過失傷害行為，致原告受
    有系爭傷害之事實，已如前述，原告精神及身體上自受有相
    當之痛苦及損害，且其所受損害與被告前揭不法行為間有相
    當因果關係，是原告依前開規定請求被告賠償精神慰撫金，
    於法自屬有據。查原告係大學畢業，目前擔任才藝老師，10
    9年度給付總額為19,300元，財產總額為0元；被告係高中畢
    業，目前擔任房屋仲介，109年度給付總額為300,456元，財
    產總額為2,213,790元，為兩造所不爭執（見本院卷第85頁
    ），並有本院依職權調閱之兩造稅務電子閘門財產所得調件
    明細表可參（隨卷外放）。審酌被告之前揭行為情節、造成
    原告之損害程度，及兩造之身分、地位、經濟能力等一切情
    狀，認原告請求被告給付精神慰撫金400,000元，始為公允
    適當，應予准許，超過此部分之請求，則屬過高，不能准許
    。
　㈩又被告已於前刑事訴訟程序中，給付原告180,000元做為刑事
    部分和解金額，兩造對此均不爭執（見本院卷第85頁），衡
    諸民事損害賠償責任，以填補被害人所受損害為原則（最高
    法院110年度台上字第105號判決意旨參照），故原告得請求
    被告給付之金額中，自應扣除上開之180,000元部分。據上
    ，原告請求被告給付修車費用2,000元、醫療費用25,316元
    、看護費用268,800元、交通費用5,260元、不能工作損失88
    ,853元、精神慰撫金400,000元，並於扣除180,000元後，合
    計610,229元，於法相符，為有理由。惟按民事訴訟係採處
    分權主義，法院應受當事人聲明拘束，禁止訴外裁判（最高
    法院111年度台上字第615號判決意旨參照）；民事訴訟採辯
    論主義，舉凡法院判決之範圍及判決基礎之訴訟資料，均應
    以當事人之所聲明及所主張者為限（最高法院110年度台上
    字第2131號判決意旨參照）。本件原告既係請求被告應給付
    604,000元（見110年度審交簡附民字第42號卷第7頁），依
    前開說明，本件於原告起訴請求被告給付之604,000元部分
    ，應予准許，逾此範圍，則依聲明拘束性原則，本院即不得
    為訴外裁判，併此說明。　
四、末按給付無確定期限者，債務人於債權人得請求給付時，經
    其催告而未為給付，自受催告時起，負遲延責任；其經債權
    人起訴而送達訴狀，或依督促程序送達支付命令，或為其他
    相類之行為者，與催告有同一之效力；遲延之債務，以支付
    金錢為標的者，債權人得請求依法定利率計算之遲延利息；
    應付利息之債務，其利率未經約定，亦無法律可據者，週年
    利率為5%，民法第229條第2項、第233條第1項前段及第203
    條分別定有明文。本件係屬侵權行為損害賠償之債，自屬無
    確定期限者，且係以支付金錢為標的，依前揭法律規定，原
    告請求被告給付自刑事附帶民事訴訟起訴狀繕本送達翌日即
    110年10月13日（見110年度審交簡附民字第42號卷第5頁）
    起至清償日止，按年息5%計算之遲延利息，於法自屬有據。
五、綜上所述，原告請求被告給付604,000元，及自110年10月13
    日起至清償日止，按年息5%計算之利息，為有理由，應予准
    許。
六、本件事證已臻明確，兩造其餘攻擊防禦及證據方法，於本判
    決結果不生影響，爰不一一論述。
七、本件原告係就民事訴訟法第427條第1項訴訟適用簡易程序所
    為被告敗訴之判決，依同法第389條第1項第3款規定，應依
    職權宣告假執行。並依同法第436條第2項適用第392條第2項
    規定，依職權宣告被告如預供擔保，得免為假執行。
八、訴訟費用負擔之依據：民事訴訟法第78條。
中　　華　　民　　國　　111 　年　　5 　　月　　17　　日
                  臺北簡易庭    法  官  詹慶堂
上列正本係照原本作成。
如不服本判決，應於判決送達後20日內向本院提出上訴狀（須按
他造當事人之人數附繕本）。如委任律師提起上訴者，應一併繳
納上訴審裁判費。
中　　華　　民　　國　　111 　年　　5 　　月　　17　　日
                                書記官  馬正道